臺灣臺北地方法院交通事件裁定　　　　95年度交聲字第1134號
原處分機關　臺北市交通事件裁決所
異　議　人
即受處分人　甲○○
上列異議人即受處分人因違反道路交通管理處罰條例案件，對於
臺北市交通事件裁決所中華民國95年11月20日所為之處分（原處
分案號：北市裁二字第裁22-ABU964842號），聲明異議，本院裁
定如下：
    主  文
異議駁回。
　　理　由
一、按道路交通管理處罰條例所用名詞「車輛」，係指在道路上
    以原動機行駛之汽車（包含機器腳踏車）或以人力、獸力行
    駛之車輛，而道路交通安全規則所用名詞「汽車」，係指在
    道路上不依軌道或電力架線而以原動機行駛之車輛（包含機
    器腳踏車），道路交通管理處罰條例第三條第八款、道路交
    通安全規則第二條第一項第一款定有明文。次按汽車駕駛人
    飲用酒類或其他類似物後其吐氣所含酒精濃度超過每公升○
    點二五毫克或血液中酒精濃度超過百分之○點○五以上者，
    不得駕車；汽車駕駛人駕駛汽車經測試酒精濃度超過規定標
    準者，處新臺幣（下同）一萬五千元以上六萬元以下罰鍰，
    並當場移置保管該汽車及吊扣其駕駛執照一年，道路交通安
    全規則第一百一十四條第二款、道路交通管理處罰條例第三
    十五條第一項第一款均定有明文。再按汽車駕駛人之駕駛執
    照逾有效期間仍駕車，處一千八百元以上三千六百元以下罰
    鍰，駕駛執照並應扣繳之，道路交通管理處罰條例第二十二
    條第一項第七款、第二項亦定有明文。末按交通法庭認為聲
    明異議無理由者，應依道路交通案件處理辦法第十九條規定
    ，裁定駁回。
二、本件異議人即受處分人甲○○於民國九十五年十月九日八時
    二十一分許，駕駛車號ＡＯＢ—二○五號普通重型機車行經
    臺北市○○○路、市○○道路口，為於該處執行交通稽查勤
    務之員警攔停稽查，並實施呼氣酒精測試檢定後，因受處分
    人每公升呼氣酒精濃度達○點二八毫克，超過規定標準，而
    由原舉發機關臺北市政府警察局大同分局，以受處分人酒後
    駕車為由，依據道路交通管理處罰條例第三十五條第一項第
    一款規定，於九十五年十月九日製發道路交通管理事件通知
    單。受處分人於舉發通知單所載應到案日期前，即九十五年
    十月十八日依違反道路交通管理事件統一裁罰基準及處理細
    則第四十八條第一項規定繳納罰鍰結案，嗣又依同細則第五
    十九條第二項規定，於二十日之法定期間內，即九十五年十
    月十八日向原處分機關提出申訴，原處分機關即臺北市交通
    事件裁決所函請原舉發單位調查結果，仍認為受處分人有前
    揭違規行為，遂於同年十一月二十日製發北市裁二字第裁二
    二—ＡＢＵ九六四八四二號違反道路交通管理事件裁決書，
    依道路交通管理處罰條例第三十五條第一項第一款、第二十
    二條第一項第七款規定，裁處受處分人罰鍰一萬六千八百元
    整，並吊扣駕駛執照一年。受處分人於九十五年十一月二十
    日收受送達上開裁決書，並於二十日之法定期間內即九十五
    年十一月二十日聲明異議，自屬合法。臺北市交通事件裁決
    所之案件移送書上，記載異議人已逾越二十日之法定期間，
    顯係誤載，於此敘明。
三、受處分人聲明異議意旨略以：受處分人質疑舉發員警執行酒
    測前，並未給予充分休息時間，執法程序有所違誤，並認為
    案件由同一分局調查，恐有徇私之嫌云云。經查，異議人對
    於其駕駛前開普通重型機車，於本件舉發時、地，經員警攔
    停稽查並實施酒精濃度測試檢定後，受處分人呼氣酒精濃度
    超過規定標準等事實，並不爭執，復有原舉發機關九十五年
    十一月一日北市警同分交字第○九五三四○八四五○○號函
    附卷足稽。按依內政部警政署新修正之「取締酒後駕車程序
    」規定，警察執行取締酒後駕車勤務，於有疑似酒後駕車者
    ，於指揮車輛停止後，執勤人員應告知駕駛人，警方目前正
    在執行取締酒後駕車勤務，並以酒精檢知器測試或以交談方
    式觀察駕駛人有無飲酒徵兆，如未飲酒，則指揮車輛快速通
    過，如研判駕駛人有飲酒徵兆，則指揮車輛靠邊停車，並請
    駕駛人下車接受酒精濃度檢測。在酒測前應先告知並確認受
    測者已飲酒結束十五分鐘以上或漱口，避免口腔殘留酒精。
    此有台北市政府警察局九十六年一月五日北市警交字第○九
    六三○○二六九○○號函附卷可參。而本件受處分人實施酒
    測之時間距離飲酒結束既已逾十五分鐘以上，即無上開顧慮
    ，亦即在此情形不需再讓受處分人漱口或休息十五分鐘，此
    有受處分人所簽署之同意書一紙在卷可稽。再按原處分機關
    臺北市交通事件裁決所將異議人之申訴函轉原舉發機關臺北
    市政府警察局大同分局進行查處，乃欲由原舉發機關重新審
    查原處分之作成是否合法妥當，原舉發機關若認為申訴有理
    由者，得自行撤銷或變更原處分；若認為申訴不合法或無理
    由而仍維持原處分者，異議人自可憑臺北市交通事件裁決所
    作成之裁決書再向管轄之地方法院聲明異議，此救濟程序非
    但不會使受處分人喪失權利救濟的機會，更可使原舉發機關
    自行審查舉發是否合法妥適，進而自行更正原處分之瑕疵，
    異議人指稱臺北市交通事件裁決所函轉原舉發機關臺北市政
    府警察局大同分局調查本件違規事實，恐有徇私之嫌等語，
    乃對行政救濟程序有所誤會。是受處分人酒後駕車之違規行
    為，應堪認定。從而，原處分機關依道路交通管理處罰條例
    第三十五條第一項第一款、第二十二條第一項第七款規定，
    裁處受處分人罰鍰一萬六千八百元整，並吊扣駕駛執照一年
    ，核無違法或其他不當之情形，聲明異議意旨仍執前詞，指
    摘原處分違法，為無理由，應予駁回。
四、據上論斷，應依道路交通案件處理辦法第十九條，裁定如主
    文。
中　　華　　民　　國　　96　　年　　1 　　月　　18　　日
                  交通法庭法　官　余明賢
以上正本證明與原本無異
如不服本裁定應於送達後5 日內向本院提出抗告狀
 　　                     書記官　葉潔如
中　　華　　民　　國　　96　　年　　1 　　月　　24　　日
